臺灣高等法院刑事判決
109年度上易字第393號
上  訴  人  
即  被  告  陳健雄


選任辯護人  絲漢德律師
            李怡臻律師
上列上訴人因傷害案件，不服臺灣新北地方法院107 年度易字第
883號，中華民國108年12月31日第一審判決（起訴案號：臺灣新
北地方檢察署107年度偵字第5468號），提起上訴，本院判決如
下：
    主  文
原判決撤銷。
陳健雄犯傷害罪，處拘役伍拾伍日，如易科罰金，以新臺幣壹仟
元折算壹日。
    事  實
一、陳健雄在新北市○○區○○路00巷00○0 號對面經營停車場，於
    民國106年12月6日下午，陳朝修未經其同意即擅入停放車輛
    ，其乃於同日晚間6 時23分許至該停車場，欲向陳朝修收費
    而發生爭執，遂開啟陳朝修座車之車門，試圖將坐於駕駛座
    之陳朝修拉下車理論，然陳朝修不從，其竟基於傷害之犯意
    ，出手勒住仍坐於車內之陳朝修之脖子，經陳朝修抵抗，其
    即接續出手毆打陳朝修，並推陳朝修之身體與頭部撞擊車體
    ，致陳朝修受有頭部鈍挫傷、腦震盪、頸部鈍挫傷、雙側上
    臂鈍挫傷、右側肩膀鈍挫傷、上腹鈍挫傷等傷害。
二、案經陳朝修訴由新北市政府警察局中和分局移送臺灣新北地
    方檢察署檢察官偵查起訴。
    理  由
一、關於證據能力部分：
　  本判決所引用之證據資料，無論供述證據或非供述證據，檢
    察官、上訴人即被告陳健雄及辯護人均同意有證據能力（見
    本院卷第60頁），而本院審酌該等供述證據作成時之情況，
    認為適當，非供述證據，亦查無非法取得而應予排除之情形
    ，自均得作為證據。
二、認定犯罪事實所憑之證據及理由：
  ㈠訊之被告矢口否認犯罪，辯稱：告訴人陳朝修佔用別人的車
    位又不繳錢，我有拍他的車子，因他要撞到我，我有開他車
    門，他踹我一腳，使我的小腿受傷流血，我怕他又動手，我
    有拉住他，警察到場時要我放手，我就馬上放開，我沒有傷
    害他。辯護人則辯護略謂：被告當時只是要求告訴人處理停
    車費問題，並無動手打告訴人之意思，會發生拉扯，乃因告
    訴人下車就踹被告一腳造成其流血，其拉住告訴人只是要防
    衛告訴人之再次動手，且告訴人年紀較輕、身高也高，被告
    豈有可能造成告訴人受有如診斷證明書上所載之傷勢；況本
    案之行車紀錄器，並未錄得被告有為傷害行為之影像，自無
    法證明被告確有傷害行為云云。
　㈡經查：
　⒈關於上開犯罪事實，已據證人即告訴人陳朝修於案發當日警
    詢時證稱：我在當天晚間6時許，到上開停車場開車時，發
    現我的車子左前輪遭上鎖，我就打電話給停車場管理員，被
    告到場後，要跟我收取停車及解鎖費用共新台幣（下同）2
    百元，我認為沒那麼貴，告訴他鎖車是違法的，說要報警，
    他叫我將車子熄火，我不理會他，他不耐煩就用鑰匙敲我車
    體（車窗）欲使我熄火，到了晚間6時23分許，他將我車門
    打開，意圖將我拉出車外，且用手勒住我的脖子，並用雙手
    推我身體與頭去撞車體，後來警察到場時，他仍繼續對我施
    暴，造成我受有頭部鈍挫傷、腦震盪、頸部鈍挫傷、雙側上
    臂鈍挫傷、右側肩膀鈍挫傷、上腹鈍挫傷等傷害（見偵卷第
    10、11頁）；於偵查中檢察官訊問時證稱：於106年12月6日
    晚間6時15分許，我準備開車離開上開停車場時，發現車子
    左前輪胎被鎖住，經我連絡後，被告到場，向我表示說要停
    車及解鎖費用，我認為解鎖費用太高就不同意，他就不願意
    解鎖，我回說那就等警方到場處理，於是我就在車上等待，
    他不耐煩就開始敲打我的車窗，我搖下車窗要制止他，但他
    就打開我的車門要將我拖下車，過程中我有掙扎，我所受的
    傷勢就如診斷證明書所示（見偵卷第43、44頁）；並於原審
    證稱：我於106年12月6日在上開停車場，因車子被鎖住，被
    告拒絕讓我離開，我原本坐在駕駛座上面，他就先後拍打我
    車子的引擎蓋及車窗，我拉下車窗開一個小縫，跟他講說不
    要拍打了，他還是一直拍打車窗跟引擎蓋，我才拉下車窗，
    他就打開我駕駛座的車門，我半個身體被拉出到外面，他用
    手肘壓制我、用手勒住我脖子，用手攻擊我的腹部，把我的
    頭壓在駕駛座上方車頂處，將我的頭撞擊車窗上面車緣與車
    頂的位置，等警察到來時叫我去驗傷，我就去雙和醫院驗傷
    ，我所受的傷勢就如診斷證明書上記載的情形等語明確（見
    107易883號卷《下稱原審卷》第174至177頁）。雖然陳朝修在
    警詢、偵訊及原審所證上開遭被告毆打傷害之過程細節，有
    繁簡詳略上之差異，但對於指述遭被告傷害之主要事實則無
    不同，自不能認指述存有嚴重歧異之瑕疵，是其證詞仍可憑
    採。
　⒉參之證人即到場處理之警員莊騰逸於原審證稱：我到場時告
    訴人與被告是糾纏在一起，告訴人在車內駕駛座的位置，已
    經半起身，被告在車外，告訴人有些反抗的動作，我叫被告
    放開告訴人，告訴人跟我說他被打，所以我叫他去驗傷等語
    （見原審卷第96、97頁），既稱告訴人有反抗之動作，可知
    被告是屬於攻擊之一方。且佐以當時告訴人車內行車紀錄器
    收錄到之現場對話，告訴人說「你敢打我」、被告回稱「你
    不給錢還開車撞我」，在警員到場後，告訴人說「你看他你
    看他，對我施暴哦」、被告回稱「開車撞我啊」、告訴人稱
    「看，他對我施暴，而且我剛剛…」、被告回稱「他開車要
    撞我啦」，警員則問「發生什麼事情啊？」，告訴人稱：「
    他剛剛打我，而且他…」、被告回稱「他開車撞我」、告訴
    人回稱「根本沒有，我剛有錄影存證」等情，有原審之勘驗
    筆錄在卷可憑（見原審卷第90、91頁），該行車紀錄器雖未
    直接錄得被告毆打告訴人之情形，惟此應係鏡頭朝車輛前方
    拍攝之故，且從上開收錄之對話，已足見被告對於告訴人指
    責遭其毆打、施暴一事，當場並未否認甚明。再參之被告於
    原審亦不爭執起訴書所載告訴人之傷勢，係其與告訴人在現
    場爭執後所生之傷害（見原審卷第36頁）；且告訴人係在上
    開爭執後隨即至雙和醫院驗傷，有該醫院載明係當晚時間驗
    傷，及告訴人受有如上述傷勢情形之診斷證明書1份在卷可
    證（見偵卷第21頁），兩者間具有時間之密接性，而該等受
    傷部位亦與告訴人指述遭毆打之情節相符，則告訴人在上開
    爭執後受有該等傷害無疑。綜合勾稽此等事證，足以補強印
    證告訴人指述遭被告毆打成傷乙情之真實性，是告訴人之上
    開證言可以採信，被告否認傷害告訴人云云，要無足採。
　⒊至於告訴人於原審108年12月2日勘驗行車紀錄器內容時，對
    於法官所詢其在現場何以喊說「你在做什麼」、「你不要在
    那邊亂弄」乙節，雖指稱當時他應該是已經被被告拉出車體
    毆打、被拉出車子來用手把頭推去碰車體、車緣等語（見原
    審卷第177頁）。然參照告訴人於案發當日（106年12月6日
    ）之警詢陳述係稱「他（被告）將我車門打開，意圖將我拉
    出車外，用手勒住我的脖子，並用雙手推我身體與頭撞車體
    」（見偵卷第10頁），並未敘及其全人已遭被告拉下車；況
    如證人莊騰逸上開所證其到場時，係見告訴人尚在駕駛座之
    位置、已經半起身有反抗之動作等節，足徵告訴人遭被告毆
    打之位置應尚在駕駛座處，而非人在車外甚明，告訴人此部
    分所述遭拉出車體乙節，或係出於距案發日久（將近2年）
    而淡忘，或係出於敘述過於簡略所致，不影響本院對於上開
    事實之認定。
  ⒋被告雖辯稱當時係因遭告訴人踹傷小腿而出於防衛云云。然
    稽之被告在案發後隔日（106年12月7日），對甫發生之經過
    印象最清晰時接受警方詢問，係稱：我的左小腿遭告訴人的
    車移動中刮傷等語，全未敘及告訴人有以腳踹他的小腿及開
    車撞他之事（見偵卷第5至7頁），則被告於本院指稱有遭告
    訴人踹傷云云，顯非真實，自應以其於警詢所稱遭告訴人之
    車輛移動中刮傷乙情為可信，亦即該刮傷至多僅是因告訴人
    之移車不慎過失所致而已，並非出於告訴人之故意傷害甚明
    。況參之原審勘驗上開行車紀錄器之全部影像，告訴人之車
    輛有停止後再移動之情形，被告亦有在告訴人之車輛前方來
    回行走之舉動，但並無告訴人駕車撞被告之事，有原審之勘
    驗筆錄可參（見原審卷第84至95頁），足徵甚明。由此亦可
    見原審上開勘驗筆錄中所載，被告當時在對話中所說告訴人
    開車撞他一事，與客觀事實不符，自非真實。按此，既然當
    時告訴人並無任何侵害被告人身之不正行為，則其主張係出
    於正當防衛而拉告訴人云云乙節，即屬無據。
  ㈢綜上所述，本案事證明確，被告否認犯罪之辯解，核無可採
    ，其有上開傷害犯行，可以認定。
三、論罪、科刑：
  ㈠被告行為後，刑法第277條第1項之傷害罪，於108年5月31日
　　修正施行，修正前該項規定之法定刑為「處3 年以下有期徒
　　刑、拘役或（銀元）1千元以下罰金」，修正後則提高為「
　　處5 年以下有期徒刑、拘役或（新台幣）50萬元以下罰金」
　　，經比較結果，以修正前之規定較有利於被告，依刑法第2
　　條第1 項前段規定，自應適用被告行為時法即修正前刑法第
　　277條第1項規定處斷。
  ㈡核被告所為，係犯修正前刑法第277條第1項之普通傷害罪。
  ㈢審酌被告曾有妨害公務之前科（不構成累犯），有其前案紀
    錄表可考（見本院卷第31頁），品行不良；其犯罪之動機與
    目的，雖係因不滿告訴人擅自停車又拒不付費致其受有損害
    ，而犯下本案，然其不思以和平理性之方式解決紛爭，僅因
    此細故即出手傷害告訴人之手段，亦有欠當；又其犯後否認
    犯行，且迄未賠償告訴人所受之損害，犯後態度欠佳；兼衡
    其高中畢業之智識程度、離婚、有母親需扶養及每月收入約
    3萬元之生活狀況、告訴人所受傷害之程度及告訴人所為亦
    有可議之處，以及所生危害等一切情狀。原審關於科刑略以
    ：審酌被告為智識成熟之成年人，遇有停車收費糾紛，不思
    以理性、和平方式解決，率而出手毆打告訴人，致告訴人受
    有傷害，所為甚不足取，且其犯後否認犯行，亦未與告訴人
    和解，犯後態度難為有利之考量，兼衡其素行、犯罪動機、
    目的、手段、智識程度、生活狀況及告訴人所受傷勢等一切
    情狀，乃量處拘役55日，並諭知如易科罰金，以新臺幣1千
    元折算1日之標準乙節，核屬罪刑相當，乃量處如原審所科
    刑度及易刑標準。
四、撤銷原判決之理由：　　
　　被告上訴否認犯罪固無理由，惟原審判決就犯罪事實部分，
    認定係被告將告訴人拖出車外毆打乙節，核與上述卷證資料
    不符；且原審僅認定被告徒手毆打告訴人，而對於何以足致
    告訴人受有腦震盪之傷害乙情，並未敘明所憑之依據，亦有
    理由欠備之失。上訴意旨雖未指摘及此，惟原審既有此可議
    之處，即無可維持，應予撤銷。
五、綜上所述，被告之上訴雖無理由，然原判決既有可議，即應
    予撤銷，並改判如主文第二項所示。
據上論斷，應依刑事訴訟法第369條第1項前段、第364條、第299
條第1項前段，判決如主文。
本案經臺灣新北地方檢察署檢察官黃則儒起訴，臺灣高等檢察署
檢察官賴正聲到庭執行職務。
中　　華　　民　　國　　109 　年　　7 　　月　　29　　日
                  刑事第二十二庭審判長法　官  洪于智
                                      法　官  梁耀鑌
                                      法　官  陳銘壎
　　　　　　　　　　　　　　　　　　　
以上正本證明與原本無異。
不得上訴。
                                      書記官  吳思葦
中　　華　　民　　國　109 　年　　7 　　月　　29　　日　
附錄：本案論罪科刑法條全文
中華民國刑法第277條（108年5月31日修正前）
傷害人之身體或健康者，處3年以下有期徒刑、拘役或一千元以
下罰金。
犯前項之罪因而致人於死者，處無期徒刑或7年以上有期徒刑，
致重傷者，處3年以上10年以下有期徒刑。